【裁判字號】    99,上訴,941
【裁判日期】    990531
【裁判案由】    違反毒品危害防制條例
【裁判全文】
臺灣高等法院高雄分院刑事判決         99年度上訴字第941號
上  訴  人  臺灣高雄地方法院檢察署檢察官
被      告  甲○○
上列上訴人因被告違反毒品危害防制條例案件，不服臺灣高雄地
方法院99年度審訴字第843 號中華民國99年4 月22日第一審判決
（起訴案號：臺灣高雄地方法院檢察署99年度毒偵字第617 號）
，提起上訴，本院判決如下：
     主  文
上訴駁回。
     理  由
一、按上訴書狀應敘述具體理由；又第二審法院認為上訴書狀未
    敘述理由或上訴有刑事訴訟法第362 條前段之情形者，應以
    判決駁回之，同法第361 條第2 項、第367 條前段定有明文
    。
二、經查，上訴人即原審檢察官已於民國99年4 月8 日收受本件
    刑事判決（原審卷20頁），上訴人雖於上訴期間屆滿（即99
    年4 月19日）前提出上訴書，然上訴理由狀僅泛指「（一）
    按刑之量定，固為實體法上賦予法院得為自由裁量之事項，
    但此項職權之行使，並非得恣意為之，仍應受比例原則、平
    等原則、罪刑相當原則之支配，以行為人之責任為基礎，並
    審酌刑法第57條所列各款應行注意事項及一切情狀為之，使
    輕重得宜，罰當其罪，以符合法律授權之目的，此即所謂自
    由裁量權之內部界限；如量處法定刑之最輕本刑，則需判決
    審酌情事間，彼此不得有矛盾之情，否則即為自相矛盾，此
    均為最高法院97年度台上字第3491號及77年度台上字第2549
    號判決所肯認。（二）被告甲○○前次施用毒品案件，經施
    以觀察、勒戒後，因認無繼續施用之傾向，而於97年5 月27
    日釋放，然又再犯本案施用第一級毒品之罪，顯見其於前述
    觀察、勒戒執行完畢後，起心動念之處，仍未能根絕施用毒
    品之惡習與誘惑，此部分亦為原審判決意告認同；則既認被
    告自制力不足，實不宜量處最低且得易科罰金之有期徒刑6
    月刑度，使刑罰失之教化效；再參以被告正值青年，尚有前
    程，依刑法預防再犯之刑罰目的，仍有必要量處不得易科罰
    金之刑度，方有助於被告堅定杜絕毒品之意念，淨化生活空
    間。（三）綜上，原判決認事用法尚嫌未洽，請將原判決撤
    銷，更為適當合法之判決云云。
三、惟查被告固曾因於97年間因施用毒品案件，經原審法院以97
    年度審毒聲字第77號裁定令入勒戒處所施以觀察勒戒後，認
    無繼續施用毒品傾向，於97年5 月27日執行完畢釋放，並由
    臺灣高雄地方法院檢察署檢察官以97年度毒偵字第1296號為
    不起訴處分確定，此有臺灣高等法院被告前案紀錄表可按。
    又本件被告復於98年12月20日18、19時許，在高雄市○○區
    ○○街143 巷92弄34號住處內，以摻水注射手臂之方式，施
    用第一級毒品海洛因1 次等情，亦經被告已於原審審理時坦
    承不諱，而其尿液經送檢驗後結果，亦呈嗎啡之陽性反應，
    此有毒品案件尿液送驗編號與真實姓名對照表（檢體編號：
    D98451）及高雄市立凱旋醫院99年1 月8 日濫用藥物尿液檢
    驗報告各1 份附卷可稽，足認被告自白與事證相符，故本案
    事證明確，被告施用第一級毒品犯行堪以認定。原審審酌被
    告雖前因施用毒品之犯行，經施以觀察勒戒處分執行完畢後
    ，竟再為本件犯行，其戒絕毒癮之意志不堅，惟念及其犯後
    坦承犯行，態度尚可，另慮及施用毒品本質上係屬戕害自身
    健康之行為，尚未直接危害他人，反社會性程度應屬較低及
    被告之生活狀況、品行、智識程度等一切情狀，而量處有期
    徒刑6 月，並諭知易科罰金之折算標準，均已於原審判決理
    由詳述在卷（參原審判決書第2 頁倒數10行以下），足見原
    審判決對被告施用第一級毒品何以量處有期徒刑6 月及易科
    罰金之標準，均已於判決理由中詳述量刑之心證。又上訴人
    除上開引用告訴人請求上訴理由之陳述外，亦未見有何依據
    卷內既有訴訟資料或提出新事證，指摘或表明第一審判決有
    何採證認事、用法或量刑等足以影響判決本旨之不當或違法
    ，而構成應予撤銷之具體事由，已難謂其上訴理由符合「具
    體」之要件，故其上訴即不合法律上之程式。再上訴不合法
    律上之程式之情形，依刑事訴訟法第367 條但書規定：「但
    其情形可以補正而未經原審法院命其補正者，審判長應定期
    先命補正。」，係指上訴書狀未敘述理由，原審未命補提理
    由書狀之情形。換言之，應認僅於上訴人上訴未敘述理由時
    ，原審法院可命其補正，而未經原審法院命其補正，第二審
    法院審判長始應定期間先命補正，苟上訴人提起上訴時，上
    訴書狀已載理由者，即不適用。茲上訴書狀敘述之上訴理由
    是否具體，既非原審法院可命補正之事項，即毋庸先命補正
    。從而，上訴人上訴理由書狀未敘述具體理由，且於上訴期
    間屆滿後之20日內（即99年5 月10日以前），迄未補提上訴
    具體理由，此有本院上訴理由狀查詢表在卷可按，依上開規
    定，顯屬違背法律上之程式，應由本院依同法第367 條前段
    、第372 條不經言詞辯論判決如主文。
中    華    民    國    99    年    5     月    31    日
                    刑事第十庭  審判長法  官 陳中和
                                      法  官 林水城
                                      法  官 李政庭
以上正本證明與原本無異。
如不服本判決應於收受本判決後10日內向本院提出上訴書狀，其
未敘述上訴理由者，並得於提起上訴後10日內向本院補提理由書
狀（均須按他造當事人之人數附繕本）「切勿逕送上級法院」。
中    華    民    國    99    年    5     月    31    日
                                      書記官 周青玉

司法院資訊處製作；財團法人民間司法改革基金會備份。
